臺灣臺北地方法院刑事判決
110年度訴字第92號
公  訴  人  臺灣臺北地方檢察署檢察官
被      告  林芝吟



選任辯護人  何乃隆律師
上列被告因偽造文書等案件，經檢察官提起公訴（109年度調偵
字第127號），本院判決如下：
    主  文
林芝吟犯侵占罪，處有期徒刑壹年陸月；又犯行使偽造私文書罪
，處有期徒刑伍月，如易科罰金，以新臺幣壹仟元折算壹日。
未扣案之犯罪所得新臺幣玖拾捌萬捌仟元及附表四所示之物均沒
收，於全部或一部不能沒收或不宜執行沒收時，追徵其價額。
    事  實
一、林芝吟（原名包崇慧，後改從母姓為林崇慧，再改名為林芝
    吟）與李義雄（已於民國107年12月12日死亡）係朋友關係
    ，且與前夫程越檀、李義雄曾同居於臺北市○○區○○○路000號
    12樓之2的房屋。因李義雄於107年9月8日因自發性腦內出血
    ，由林芝吟送往臺北巿大安區仁愛路4段10號之臺北巿立聯
    合醫院仁愛院區（下稱聯醫仁愛院區）急診，林芝吟因而持
    有李義雄所有之內含名片數張、臺北敬老卡、民進黨黨證之
    皮夾、印章、身分證、健保卡、行動電話（內有0000000000
    門號SIM卡）、臺灣銀行帳號000000000000號帳戶（下稱臺
    銀55353號帳戶）、000000000000號帳戶（下稱臺銀14215號
    帳戶）之存摺及提款卡、中華郵政帳號00000000000000號帳
    戶（下稱中華郵政帳戶）存摺及提款卡等物（下統稱本案物
    品），竟分別基於各該犯意為下列行為：
(一)意圖為自己不法之所有，於同月9日2時43分59秒前某時許，
    將本案物品侵占入己，並於附表一、二「日期」、「地點」
    等欄所示時、地，未經同意持其中李義雄臺銀14215號帳戶
    、中華郵政帳戶之提款卡，操作自動提款機提領如附表一、
    二「提領金額」欄所示金額現金，以此不正方法由自動付款
    設備取得李義雄臺銀14215號帳戶及中華郵政帳戶內之存款
    。
(二)復於同月12日17時39分許，基於行使偽造私文書之犯意，明
    知未獲李義雄同意，竟在臺北巿中山區建國北路2段216號中
    華電信股份有限公司（下稱中華電信）臺北北區服務中心，
    冒用李義雄名義填寫中華電信第三代行動通信/行動寬頻（
    租用/異動）申請書，而於附表三「文書名稱」欄所示文書
    ，盜用李義雄之印章蓋用如附表三「蓋用之印文」欄所示之
    「李義雄」印文共4枚，表示李義雄委託林芝吟向中華電信
    申請將原由李義雄租用之上開門號改由林芝吟租用之意，而
    偽造私文書，並提出於中華電信而行使之，使中華電信將上
    開門號租用人變更為林芝吟，足生損害於李義雄及中華電信
    管理門號持用人之正確性。
二、案經游畢香訴由臺北巿政府警察局松山分局報告臺灣臺北地
    方檢察署檢察官偵查起訴。
    理  由
壹、證據能力方面
一、被告以外之人於審判外之言詞或書面陳述，除法律有規定者
    外，不得作為證據，刑事訴訟法第159條第1項定有明文；惟
    被告以外之人於審判外之陳述，雖不符同法第159條之1至第
    159之4之規定，而經當事人於審判程序同意作為證據，法院
    審酌該言詞陳述或書面陳述作成時之情況，認為適當者，亦
    得為證據。又當事人、代理人或辯護人於法院調查證據時，
    知有第159條第1項不得為證據之情形，而未於言詞辯論終結
    前聲明異議者，視為有前項之同意，同法第159條之5第1、2
    項亦有明文。該條規定之立法意旨，在於確認當事人對於傳
    聞證據有處分權，得放棄反對詰問權，同意或擬制同意傳聞
    證據可作為證據，屬於證據傳聞性之解除行為，如法院認為
    適當，不論該傳聞證據是否具備刑事訴訟法第159條之1至第
    159條之4所定情形，均容許作為證據，不以未具備刑事訴訟
    法第159條之1至第159條之4所定情形為前提（最高法院104
    年度第3次刑事庭會議決議參照）。經查，本判決下列所引
    用被告林芝吟以外之人於審判外所為陳述之供述證據，被告
    及辯護人於本院準備程序中均同意有證據能力（見本院訴卷
    第48至49頁），檢察官、被告及辯護人於言詞辯論終結前，
    亦均未就其證據能力聲明異議（見本院訴卷第579頁），本
    院審酌該等證據作成時之情況，並無違法取證或其他瑕疵，
    而認為以之作為證據應屬適當，依刑事訴訟法第159條之5規
    定，均有證據能力。
二、卷內光碟「錄影檔案（李義雄去世前）」存取檔名「000000
    00_124737.mp4」之錄影檔案（置於證物袋內）部分：
(一)按刑事訴訟法第159條至第159條之5有關傳聞法則之規定，
    乃對於被告以外之人於審判外之言詞或書面陳述之供述證據
    所為之規範；至非供述證據之書證、物證，或以科學、機械
    之方式，對於當時狀況所為忠實且正確之記錄，性質上並非
    供述證據，應無傳聞法則規定之適用，如該非供述證據非出
    於違法取得，並已依法踐行調查程序，即不能謂無證據能力
    。又我國刑事訴訟程序法關於取證程序或其他有關偵查之法
    定程序，均係以國家機關在進行犯罪偵查為拘束對象，對於
    私人自行取證之法定程序則無明文。私人就其因被追訴犯罪
    而為蒐集有利證據之情事，除得依刑事訴訟法第219條之1至
    第219條之8有關證據保全規定，聲請由國家機關以強制處分
    措施取證以資保全外，其自行從事類似任意偵查之錄音、錄
    影等取證之行為，因不涉及國家是否違法問題，則所取得之
    錄音、錄影等證物，如其內容具備任意性者，仍可為證據(
    參最高法院108年度台上字第2101號判決意旨)。
(二)經查，依證人即告訴人游畢香於本院審理時證述：我於本院
    訴卷第110至111頁所示勘驗之影片錄製時都在場，前揭影片
    是請隔壁病床的人幫忙錄製，被害人李義雄發言的時間即錄
    影時間這麼久，從頭錄到尾，沒有擷取等語（見本院訴卷第
    182至183、194至195頁）；復依證人即於107年10月21日與
    被害人李義雄同住於聯醫仁愛院區病房之丁仕崇在本院審理
    時證述：我於107年10月21日因腦瘤需服用化療藥物，住院
    於聯醫並和被害人李義雄在同個病房，他的太太曾請我幫忙
    拍影片，拍的內容就如本院訴卷第110至111頁所示之勘驗內
    容，沒有剪輯，被害人李義雄於拍攝前、後的精神還不錯，
    除了咳嗽較嚴重外，看起來都正常等語（見本院訴卷第347
    至349頁）；另經本院命告訴人提出其行動電話後當庭勘驗
    其內存取之檔名「00000000_124737.mp4」檔案，顯示拍攝
    日期確為2018年10月21日12時48分，有本院110年11月10日
    審判程序筆錄在卷可佐（見本院訴卷第201頁）。從而，告
    訴人、證人丁仕崇所為證詞尚無互為齟齬之處，且與該檔案
    客觀顯示之拍攝日期又屬相符，堪認告訴人及證人丁仕崇之
    上開證述內容應屬可信，是檔名「00000000_124737.mp4」
    檔案屬告訴人私人之蒐證行為，而該檔案存取影片錄音、錄
    影內容及背景聲音均連貫、自然，被害人李義雄於陳述時，
    亦無受強暴、脅迫之手段，而遭限制人身自由之情形，該檔
    案存取之影片嗣亦經本院於準備程序時當庭播放，則依上說
    明，自應認為有證據能力。 
(三)至被告之辯護人辯稱：被害人李義雄於錄製該等影片時，精
    神狀況很差，非出於其自由意志所為之陳述，故無證據能力
    或證明力云云。惟依證人丁仕崇所為前揭證述內容被害人李
    義雄於拍攝時之狀況可知，被害人李義雄當時之精神尚佳，
    除咳嗽外，皆屬正常，衡酌證人丁仕崇與被害人李義雄僅因
    住在相同病房而偶然相識，與被告、告訴人間並任何交情，
    殊無為迴護告訴人、被害人李義雄，或有誣陷被告之動機，
    而杜撰不實證詞的必要；此外，被害人李義雄於該影片拍攝
    之日，可配合聯醫仁愛院區復建科之指令等情，亦有該院10
    8年7月11日北市醫仁字第10836314300號函復之被害人李義
    雄病歷資料及根據前揭病歷資料而於111年1月5日以北市醫
    仁字第1103078956號函復之病情說明內容等件附卷可參（見
    本院審訴卷【病歷】及訴卷第275至289頁），核與證人丁仕
    崇所言相符。據此足認被害人李義雄於拍攝時，並無因精神
    狀況而影響其自由為意思表示之情形，辯護人所執前揭辯詞
    實不足採。
三、被害人李義雄委請告訴人紀錄後，簽名其上之委託書、書面
    正本（見偵卷第33、35頁）部分：
(一)按法院核對筆跡，本亦為調查證據之一種，除特種書據，如
    古書、古畫或書法家摹倣各種字體者之筆跡，須選任專門知
    識技能之鑑定人為精密之鑑定外，若通常書據，一經核對筆
    跡，即能辨別真偽異同者，法院本於核對之結果，依其心證
    而為判斷，原非以鑑定為必要之方法，雖不選任鑑定人實施
    鑑定程序，亦不得指為違法（參最高法院74年度台上字第67
    61號、75年度台上字第1252號及75年度台上字第5492號等判
    決意旨）。
(二)經查，證人即告訴人於本院審理中業結證稱：偵卷第33頁所
    示之委託書正本是被害人李義雄口述、我寫下來請他人以電
    腦打字、列印後，交被害人李義雄確認、簽名，復因他要求
    加上被告住址及告以被告的身分證字號等內容，故我又於該
    文件手寫增補，他確認無誤後再簽名於旁；偵卷第35頁所示
    之書面正本也是被害人李義雄唸，由我書寫下來，時間也是
    在107年10月間等語（見本院訴卷第190至192頁），明確證
    述前揭委託書及書面正本之由來；且以肉眼觀之，被害人李
    義雄於前揭委託書及書面之簽名互相核對，另與本院向臺北
    ○○○○○○○○○（下稱大安戶所）及臺銀分別調閱其於107年1月
    間申請換領身分證時，於「換領國民身分證申請書」、案發
    時於「臺灣銀行單摺、印鑑掛失止付暨補領新存單存摺申請
    書」暨附件之申請人等欄留存簽名（見本院訴卷第143、297
    至303頁）互為勾稽，字體大小、筆順均相同，其中「李」
    字中之子的第一筆皆稍長且突出、「義」字中之「羊」的兩
    點多為相連、「雄」字中之「隹」不僅相連且最末筆都呈往
    左回撇之情形，又各字間之間距亦相似，足認偵卷第33、35
    頁所示之委託書及書面正本之簽名樣式相同，均出自於被害
    人李義雄之手；又上開委託書及書面等正本之目的，與被害
    人李義雄向大安戶所、臺銀及中華郵政就補發身分證、止付
    及換發印鑑暨存摺之舉亦相符。基此，堪認告訴人所述為真
    ，應可採信。
(三)按書面證據在刑事訴訟程序中，依其證據目的不同，而有不
    同之屬性，有時為供述證據，有時則屬物證性質，亦有供述
    證據與物證兼而有之情形。如以書面證據記載內容之事實作
    為供述證據者，亦即以記載之內容確定某項事實，而與一般
    人陳述依其感官知覺所認知之見聞事實無異者，應依人證程
    序檢驗該書面證據；若以書面證據本身物體之存在或不存在
    作為證據者，係屬物證，須依物證程序檢驗；他如利用科學
    機械產生類似文書之聲音、影像及符號等作為證據，則屬新
    型態科技證據，兼具人為供述及物證性質，自須依科學方法
    先行鑑驗，然後分別依人證或物證程序檢驗之。倘當事人並
    未主張以該書面陳述內容為真實作為證據，或該書面陳述所
    載內容係另一待證事實之構成要件（如偽造文書之「文書」
    、散發毀謗文字之「書面」、恐嚇之「信件」），或屬文書
    製作人之事實、法律行為（如表達內心意欲或情感之書信，
    或民法關於意思表示、意思通知等之書面，如契約之要約、
    承諾文件，催告債務之存證信函、律師函等）等，則非屬傳
    聞證據中之書面陳述，應依物證程序檢驗之（最高法院98年
    度台上字第7301號判決要旨參照）。從而，上開委託書及書
    面正本就證明證人即告訴人所述被害人李義雄確曾要其書寫
    委託書，以為其追討本案物品及遭提領款項部分，則係物證
    ，性質上並非供述證據，無刑事訴訟法第159條第1項規定傳
    聞法則之適用，以上證物與本案具有關聯性，與本案待證事
    實具有自然之關聯性，且無證據證明係公務員違法取得之物
    ，依法自得作為證據。
(四)另就上開委託書及書面正本中記載內容部分，固為被告以外
    之人審判外之陳述，惟按不符合傳聞例外之被告以外之人於
    審判外之陳述，依刑事訴訟法第155條第2項之規定，雖不得
    作為認定被告犯罪事實之實體證據，但參酌同法第166條之1
    第2項、第3項第6款、第166條之2等規定及行詰問時，容許
    以陳述人先前不一致之陳述作為彈劾之法理，即非不得以之
    作為彈劾證據，用來爭執該被告以外之人於審判中陳述之證
    明力。從而當事人等為辯論證據之證明力，自得使用彈劾證
    據，提出該被告以外之人先前在審判外所為「自我矛盾之陳
    述」，以彈劾（減低、打擊）其在審判中所為陳述之證明力
    ，使法院為正確之取捨，形成與事實相符之心證（參最高法
    院99年度台上字第4691號刑事判決意旨）。是上開委託書及
    書面正本中被害人李義雄陳述之內容，雖不得作為認定被告
    犯罪事實之證據。然依上開說明，仍可作為彈劾證據而爭執
    其於本院審理中陳述之證明力，是以下所列上開委託書及書
    面正本中之內容，僅作為彈劾之用，而非採為認定被告犯罪
    事實之基礎，併予敘明。
四、至本判決下列所引用其餘之非供述證據，亦查無有何違反法
    定程序取得之情形，本院審酌本案卷內之證據並非非法取得
    ，亦無證明力明顯過低之情形，且經本院於審判期日依法進
    行證據之調查、辯論，被告等人於訴訟上之程序權即已受保
    障，故各該非供述證據，均得採為證據。
貳、認定犯罪事實所憑之證據及理由
    訊據被告就其與被害人李義雄係朋友關係且曾同居於如事實
    欄一所示之址，並於案發時持有本案物品；另就事實欄一、
    （一）部分，曾於附表一、二所示之時、地，持被害人李義
    雄臺銀14215號及中華郵政等帳戶之提款卡接續提領如附表
    一、二所示之款項；又就事實欄一、（二）部分，曾於該欄
    所示時、地，以被害人李義雄名義，持被害人李義雄之印章
    於附表三所示文書蓋用「李義雄」之印文，申請將上揭門號
    改由己租用，致中華電信將該門號租用人變更為己等情固均
    坦承屬實（見本院訴卷第46至47頁），惟矢口否認有何侵占
    、以不正方法由自動付款設備取得他人之物及偽造文書等犯
    行，辯稱：我和被害人李義雄關係很親密，曾與證人即前夫
    程越檀等3人共同居住於前址達10多年，被害人李義雄之前
    即告知提款卡的密碼，我和他並一起共用他的存款，他於急
    診前之107年9月7日即在上址客廳將身分證、健保卡、印鑑
    、本案臺灣銀行及郵局等帳戶共3本存摺及3張提款卡交給我
    ，要我將錢領出當生活費、家中裝修費之用，並代他還錢給
    證人程越檀前代繳的易科罰金共新臺幣（下同）36萬元，不
    讓他的配偶、子女繼承其財產，另指示將他的行動電話門號
    過戶到我名下，讓我可以用該門號告證人即其女李佳潤，而
    我將領出來的錢除已還36萬元給證人程越檀外，尚替被害人
    李義雄還錢而拿了20萬元給其友人楊國政，其餘多用於整修
    家裡云云；辯護人為其辯護：被告與被害人李義雄是長年同
    財共居、視彼此為家人之關係，互為對方人壽保險的受益人
    ，又被害人李義雄因與其配偶即告訴人及女即證人李佳潤長
    年感情不睦，故不願將所有的錢財留給他們，遂交代被告得
    全權處理其財物，避免他們取得其財物，另被害人李義雄為
    了讓被告可追究證人李佳潤傳送到該門號有關誹謗被告訊息
    的不法行為，遂交代被告辦理過戶等語。經查：
一、被告與被害人李義雄（已於107年12月12日死亡）係朋友關
    係，且與證人程越檀、被害人李義雄曾同居於上揭臺北市松
    山區的房屋。被告於案發時持有被害人李義雄所有之本案物
    品，嗣於附表一、二所示時、地，持被害人李義雄臺銀1421
    5號帳戶、中華郵政帳戶之提款卡，操作自動提款機提領如
    附表一、二所示金額現金，復於同月12日17時39分許，在中
    華電信臺北北區服務中心，以被害人李義雄名義填寫如附表
    三「文書名稱」欄所示文書，並在該等文書之客戶簽章欄及
    委託人簽章欄蓋用被害人李義雄之印章如附表三「蓋用之印
    文」欄所示「李義雄」印文共4枚，表示被害人李義雄委託
    被告向中華電信申請將原由被害人李義雄租用之0000000000
    門號改由被告租用之意，使中華電信將上開門號租用人變更
    為被告等節，俱為被告所坦承（見本院訴卷46至47頁），核
    與證人即告訴人游畢香之指、證述內容（見偵卷第7至17、1
    95至200、431至436、447至453、479至483、543至547、561
    至563、635至645、679至687、709至716頁，調偵卷第27至2
    8、47至50頁），大致相符，且有聯醫仁愛院區、臺銀民生
    分行、中華郵政鳳林郵局內提款機監視畫面截圖、被害人李
    義雄臺銀14215號及中華郵政等帳戶之開戶資料及往來明細
    、中華電信第三代行動通信/行動寬頻（租用/異動）申請書
    （見偵卷第45至48頁、53至59、61至69、73至89、93至117
    、143頁）等件在卷可稽，是此部分事實，首堪認定。
二、事實欄一、（一）部分：　
(一)證人即告訴人於警詢及偵訊時證述：院方針對重症病人需通
    知家屬，但找不到我，便通報警察代為聯繫，警察於107年9
    月27日來我家告知我，才知道被害人李義雄住院，於隔日即
    在證人即女兒李佳潤陪同下到院，被害人李義雄一看到我即
    說住院時相關財物及證件都東西不見了，遂委託我報案及口
    述相關委託內容，委託書是由我本人書寫，他親自簽名，我
    便代為辦理他身分證、臺銀55353號、14215號及中華郵政等
    帳戶資料的補發事宜，而知悉各該戶頭僅剩零星餘額，且亦
    發現他行動電話的門號遭被告申辦轉移，故於醫院遇到證人
    程越檀時，有向他要求交付被害人李義雄所有之物品等語（
    見偵卷第7至17頁）；復於本院審理時經具結後證稱：被害
    人李義雄住院前，他的證件、存摺、提款卡都放在他自己的
    腰包保管，我於107年9月27日經警察通知被害人李義雄住院
    趕到醫院看他時，他馬上跟我說皮夾及其內的東西，包括健
    保卡以外的所有證件、提款卡及行動電話都在被告那邊，要
    我跟被告要回來，遂向證人程越檀追討，另請證人李佳潤向
    被告、證人程越檀討回均未果後，受被害人李義雄委託，致
    電臺銀及中華郵政等金融機構查詢他名下帳戶內的金錢流向
    ，代為辦理他於前揭金融機構帳戶之止付及存摺、提款卡補
    發，另到戶政事務所辦理他的身分證補發，及到中華電信查
    詢他行動電話門號的使用情形，被害人李義雄是口述委託前
    述事項，我有寫下來請他人以電腦打字、列印後，交被害人
    李義雄確認、簽名，復因他要求加上被告住址並告知被告的
    身分證字號等，故我又於該文件手寫增補相關內容，他再簽
    名於旁，此文書即為偵卷第33頁所示之委託書，因被害人李
    義雄一直講一直講，故於107年10月間，依他要求，我又將
    他講的內容，另書寫如偵卷第35頁所示之書面，其後臺銀及
    中華郵政均有派員到院與被害人李義雄進行對保，查證其有
    止付、換領存摺及提款卡之意願等語（見本院訴卷第181至2
    01頁）。
(二)被告於警詢時供述：被害人李義雄之身分證、健保卡、印鑑
    、行動電話、臺銀及中華郵政等帳戶之存摺都是他自己持有
    等語（見偵卷第20頁）；於偵訊時供承：我持有之被害人李
    義雄的印章、身分證，現在都找不到了，他中華郵政帳戶之
    存摺則是於我補登時被機器收回等語，並當庭提交被害人李
    義雄臺銀55353號、14215號等2帳戶之存摺及提款卡、內含
    名片數張、臺北敬老卡、民進黨黨證之皮夾等物品，由告訴
    人收執（見偵卷第680、713至714頁）；另於本院審理時供
    述：被害人李義雄送急診時，他帶著他的皮包，因醫院護理
    站於107年9月8日被害人李義雄急診開刀的隔天通知我拿被
    害人李義雄隨身物品，我遂請證人程越檀到護理站領回，其
    中有被害人李義雄的行動電話等語（見本院訴卷第43、45頁
    ）。
(三)再經本院當庭勘驗前揭檔名「00000000_124737.mp4」檔案
    後，結果略以：「
　　（畫面一開始，被害人李義雄【以下簡稱被害人】睜著雙眼
    看鏡頭）
　　告訴人：你那個什麼金融卡的密碼是都放在哪裡？（影片  
            時間00：00：04　被害人李義雄閉眼皺眉）
　　被害人：那個皮夾內的，有關拿了11萬的事件。
　　告訴人：喔都放在那裡面所以他們才知道那個號碼。
　　被害人：是啊。
　　告訴人：啊他們拿去領這樣子？
　　被害人：是啊。（特別小聲）
　　告訴人：他們拿去盜領。
　　被害人：拿去盜領。
　　告訴人：喔這樣子喔那要提出告訴嘛對不對？
　　被害人：對要提出告訴。
　　告訴人：啊委託誰？李義雄：委託游畢香幫我處理，游畢  
            香我太太(台語)。
　　告訴人：好。那就這樣。
　　被害人：全權處理。(揮動右手，舉起食指)
　　告訴人：好好好。 」   　
　　此有本院110年9月22日準備程序勘驗筆錄暨擷圖附卷可佐（
    見本院訴卷第110至111、117頁）。
(四)又告訴人於107年10月間曾向中華郵政申請因受配偶即被害
    人李義雄委託代為辦理存摺、金融卡、印章掛失等業務，中
    華郵政於107年10月11日到院訪查，向被害人李義雄確認後
    ，其結果為「查確實有委託太太代辦該項業務」，嗣告訴人
    於同月12日臨櫃填載相關申請書並代為簽收中華郵政因此補
    發之金融卡等情，有中華郵政110年11月19日儲字第1100925
    417號函及所附之存簿儲金帳戶之儲金簿掛失補副、變更帳
    戶事項、晶片金融卡即時發卡申請書及委託書，及本院公務
    電話紀錄（見本院訴卷第249至263、267頁）附卷可佐；另
    臺銀曾於107年10月間派員偕同告訴人到院與被害人李義雄
    進行對保，被害人李義雄簽名於掛失及補發金融卡服務之相
    關申請書等情，亦有臺銀民生分行111年2月7日民生存字第1
    1000040841號函暨所附「李君簽署之單摺/印鑑掛失止付暨
    補領新存摺申請書」、「存款移存服務項目申請書」及「晶
    片金融卡服務申請書」等件（見本院訴卷第295至303頁）附
    卷可稽；又告訴人於107年10月1日向大安戶所申請補發被害
    人李義雄之身分證，經該所派員到院確認被害人李義雄意識
    清楚，且明確以口語表達有補發之意願後核准補發等情，有
    該所110年10月4日北市安戶資字第1106009790號函暨所附「
    李義雄107年10月4日申請補發國民身分證附繳證件」（見本
    院訴卷第147至156頁）等件附卷可參。
(五)審酌告訴人於偵查及本院審理時指、證述之內容，尚無明顯
    不合之處，就所述受被害人李義雄發現平日由己保管之本案
    物品，因急診到院後即不見，遂要告訴人紀錄委託事項，委
    由告訴人向被告追討乙節，亦提出之偵卷第33、35頁所示之
    委託書及書面正本，又與前揭檔名「00000000_124737.mp4
    」檔案之勘驗結果略以：被害人李義雄口述其金錢遭盜領，
    遂委託告訴人處理等情，及被告供承本案物品於案發前係由
    被害人李義雄自己保管，復其因故持有被害人李義雄之本案
    物品，而於本案偵查時始交出部分之本案物品，並供承其餘
    本案物品因遺失或遭收回致無法交出等語，互核相符，是認
    前揭證據均可作為告訴人所述內容之補強證據，而可證明告
    訴人之指、證述關於被害人李義雄平日均由己持有，嗣於10
    7年9月8日因自發性腦內出血，由被告送往聯醫仁愛院區急
    診時，被告因而持有本案物品，且未歸還之事實，應屬真實
    、可信。從而，被害人李義雄之本案物品原由被告持有中，
    但被告一直到本案108年10月29日偵查庭時，始交出部分之
    本案物品，衡酌本案物品均屬私人貼身重要之物件，且被告
    曾數次探望被害人李義雄，被害人李義雄意識清楚，可清楚
    與之對話，且於被害人李義雄住院時，亦於107年9月27日曾
    與證人李佳潤碰面，業據被告供述在卷（見偵卷第433頁、
    本院訴卷第44頁）；復依證人即告訴人所為前揭證述，證人
    李佳潤尚曾當面向被告追討本案物品，是被告並無不能歸還
    本案物品給被害人李義雄或其家屬之情事，卻遲不歸還，已
    可認被告就持有之本案物品已易持有為所有而侵占入己。
(六)再者，臺銀、中華郵政及大安戶所均函復略以：該等機構於
    107年10月間皆曾因告訴人補發被害人李義雄金融卡、身分
    證之申請，派員到院當面向被害人李義雄對保、查核意願屬
    實之事實，亦核與告訴人於偵查及本院審理時所為指、證述
    相符，前揭證據與上揭檔名「00000000_124737.mp4」檔案
    暨勘驗結果同作為告訴人所述此部分事實之補強證據。是以
    ，就告訴人指、證述有關被害人李義雄未曾同意被告得動支
    存款，於得知存款所剩無幾後，便委託告訴人追討遭被告提
    領之款項，因而替他申請補發相關證件事宜等情節，亦可認
    真實、可信。設若被害人李義雄曾同意被告得自由動支其於
    該等帳戶內之存款，於發現本案物品遭被告侵占，且存款所
    剩無幾後，實無即委請告訴人申請前述補發，並於臺銀、中
    華郵政派員到院查詢、對保時，向該等機構之人員表達欲更
    換印鑑及補發帳戶資料意願之理。是以，綜合前情，堪可認
    被害人李義雄未曾同意被告得占有其帳戶並動支提領該等帳
    戶內之款項甚明，足見被告係以侵占之方式取得該等帳戶之
    提款卡後，以冒充被害人李義雄本人之方式，於附表一、二
    「日期」、「地點」等欄所示時、地由自動提款設備取得被
    害人李義雄之金錢，且其侵占犯行之時點應為最早提領時點
    即附表一編號1「日期」欄所示107年9月9日2時43分59秒前
    某時許。
(七)證人林璧、程越檀於偵查時所為陳述及於本院審理時之證述
    ，憑信性均屬有疑，皆不足以為被告有利之認定：
 1、證人林璧於偵訊時先證稱：我於107年9月27日探望被害人李
    義雄時，聽到他要被告拿紙筆出來，我沒有看到被告在寫委
    託書，是看到被害人李義雄拿著筆在寫，委託書的內容是被
    害人李義雄寫的，我有聽到他只說一切事情要請被告幫忙處
    理，沒有具體指定事項，沒有聽到他有說明錢財的事等語（
    見調偵卷第57至58頁）；然迨本院審理時卻改稱：被害人李
    義雄於107年9月27日見到我很開心，提議要被告拿紙筆，說
    有事情要請她紀錄下來，他很大聲的跟被告說一切金錢的事
    情全權由她處理，他一直講、一直講，很大聲的聲音，講了
    3遍，他一遍一遍的講，被告寫，所以我站在床尾卻聽得很
    清楚，有看到他拿筆在紙上畫一畫，但沒有看到那張紙的內
    容，那張紙被被告收起來了，他還有一直想講話，是被告阻
    止他，要他好好休息等語（見本院訴卷第201至213頁）。是
    證人林璧就其於107年9月27日到病房所見聞之內容，包括委
    託書是由何人書寫、被害人李義雄口述內容為何等節，前後
    證詞明顯不一；況其於本院審理時證述被害人李義雄之精神
    狀況甚佳，尚大聲複述委託內容，亦與上開聯醫111年1月5
    日根據被害人李義雄病例資料函覆之病情說明：「107年9月
    27日：在病房中，依據護理紀錄為E4M5~6V4…只能說李君的
    昏迷指數仍屬意識不清。」（見本院訴卷第275至276頁），
    根本不符，則其證稱被害人李義雄於107年9月27日書寫或口
    述其金錢、一切事務均交由被告處理云云，自難採信。
 2、證人程越檀部分： 
 (1)證人程越檀於警詢時先證稱：被害人李義雄於住院前1日即1
    07年9月7日，將提款卡交給被告，表示要和被告將錢全部領
    光，與她一起共用，還說錢領了，要和她拿去整修房子賣個
    好價，多出來的部分再用來整建被害人李義雄於山上的房子
    等語（見偵卷第25至27頁）；於108年2月26日偵查庭時則證
    稱：被害人李義雄於107年9月7日將身分證、印章、臺銀的
    提款卡、存摺印鑑交給被告，要被告將錢全部領出來給被告
    處理，用於整修被告的房子，多餘的錢都給被告，不要留錢
    給他的家人等語（見偵卷第197至199頁）；於108年6月17日
    偵查庭時另證稱：被害人李義雄將證件交給被告時，跟她說
    密碼改了，我在旁邊有聽到他口頭上跟被告講變更後的密碼
    等語（見偵卷第495頁）；迨於本院審理時則證稱：被害人
    李義雄於急診前1天即107年9月7日交給被告2個臺銀帳戶、1
    個郵局帳戶，共3個帳戶的存摺、3張提款卡，及2個印章，
    並告訴被告密碼等語（見本院訴卷第342頁)，是證人程越檀
    對於107年9月7日見聞之事實，包括被害人李義雄交付被告
    何物、提款後款項之用途及被害人李義雄所述如何動支的規
    劃等節，歷次證述均不相同；且就被害人李義雄於107年9月
    7日當日究竟交付被告何物及交代被告何事等節，越趨鉅細
    靡遺，與距案發時間較遠，對事實之經過記憶已較難清晰明
    確，致所述內容越模糊之通常情形亦大相逕庭。是證人程越
    檀所為此部分證言，其憑信性已屬可議，難認可信。
 (2)且證人程越檀就107年9月27日於被害人李義雄病房見聞之事
    實，於本院審理時證稱：本院訴卷第69頁所示文書即被告所
    提被證4是被害人李義雄叫被告寫的，他精神狀況還可以，
    還說他的錢由被告全權處理，這句話講了3遍，除外記不太
    清楚他同時還有沒有委託被告其他的事情等語（見本院訴卷
    第338至339頁），證人程越檀對於被害人李義雄當天委託內
    容能清楚證述「被害人李義雄說他的錢由被告全權處理，這
    句話講了3遍」，但對於所詢被害人李義雄同時有無口述其
    他委託事項或內容，卻答記不清楚，已不甚合理；又稽之其
    於偵查中證述時，皆未提及「這句話講了3遍」，但於本院
    審理時，卻一再強調此節，又恰與證人林璧於本院審理時證
    詞雷同，口徑一致，則證人程越檀之證詞非無遭污染之可能
    。此外，證人程越檀於本院審理時另證稱：被害人李義雄看
    完該委託書簽完後，尚要被告記得寫上日期、身分證號碼、
    地址，接著我推他去復健前，有看到被告當場於該委託書補
    上身分證、日期及地址等語（見本院訴卷第346頁），與被
    告當庭提出正本，經本院拍攝附卷之該委託書並無所稱該等
    內容之增補乙情（見本院訴卷第57至58頁），亦存有明顯齟
    齬之處。有鑑於證人程越檀與被告間原具夫妻關係，於離異
    後，亦曾長期共同居住，堪認其等交往甚從；再據被告及證
    人程越檀之說詞，被告有交付部分本案提領之款項共36萬元
    予證人程越檀（見偵卷第196、199頁），是證人程越檀並非
    無利害關係之人，誠有迴護被告之動機，難期待為真實之陳
    述，而於其證詞存有前述明顯瑕疵之情形，其所言實不足以
    採信。
 (3)是證人程越檀證述有關107年9月7日見聞被害人李義雄即交
    本案物品予被告，同意被告動支存款，另同月27日又向被告
    稱一切金錢由被告全權處理等節，均不足以為有利於被告認
    定之依據。
 3、又細繹被告提出被害人李義雄簽署於同月27日簽名之授任委
    託書內容，被害人李義雄所委託之內容根本非委由被告全權
    處理其金錢一事（詳後述），證人林璧及程越檀證述有關10
    7年9月27日被害人李義雄口述委託被告之事項，卻係其金錢
    全權由被告處理云云，不僅口徑一致，且與該授任委託書記
    載之內容根本不同，益徵其2人之證詞受污染之可能性甚高
    。
(八)至被告及其辯護人所執前詞俱不足採之理由：
 1、被告固供稱：我和被害人李義雄長期同居，彼此財產均共有
    云云。惟被告亦供稱：我於102年開始臺北、花蓮兩地跑等
    語（見偵卷第494頁）；其辯護人又為其辯護稱：被告於103
    年再婚前與被害人李義雄之關係是同住於復興北路等語（見
    本院訴卷第358頁）；另證人程越檀於本院審理時證稱：我
    和被告、被害人李義雄自90年起同住，是在被告還沒再婚前
    ，被告於8、9年前再婚後，就沒同住等語（見本院訴卷第33
    2至333頁），及稽之被告於103年即與他人結婚登記，並於
    同年遷入於花蓮縣之址，而該址迄今仍為其戶籍地等情，有
    其個人戶籍資料（完整）姓查詢結果可佐（見本院訴卷第25
    至26頁），可知被告距案發前4、5年起，早已因再婚而搬離
    證人程越檀、被害人李義雄同住之上址，而居住於花蓮；又
    被告及證人程越檀另均供、證稱：被害人李義雄平日都自己
    持有、保管本案物品等語（見本院訴卷第20、198頁）。是
    以，既被告與被害人李義雄於案發時早已非同居關係達數年
    ，被害人李義雄平日又是自己保管其個人財物，未委由被告
    或假他人之手，且被告自103年起即與他人有婚姻，甚難想
    像被告所執和被害人李義雄共有彼此財產之辯詞可信。
 2、另細繹被告提出之被害人李義雄臺銀55353號帳戶交易明細
    表（見偵卷第247至311頁)，亦僅能證明被告和被害人李義
    雄間於103年前有金錢往來之事實，尚無從知悉其等間金錢
    往來之原因係出於同財，抑或他因，遑論該交易明細表所示
    金流事實距案發時已達數年前之久，要難佐證其與被害人李
    義雄於案發時有同財之事實。則被告執以稱其有權動支被害
    人李義雄之存款或財物云云，實無採信。
 3、被告復稱被害人李義雄於107年9月7日於上址客廳囑託她提
    領其帳戶存款花用云云，僅有證人程越檀之證詞可佐，惟證
    人程越檀之證詞顯無從採信，業如前述；另參之被害人李義
    雄於107年9月8日因急診而住院實為突發之事件，卷內又無
    證據證明被害人李義雄於107年9月7日時已面臨或可預見自
    己即將面臨急診或要事，而有要特別交待重大事項之動機，
    殊難想像被告供稱被害人李義雄恰巧於急診前一日之日常，
    擇此非正式的形式向被告囑託如此重大事項，尤其此重大事
    項又係對己不利之事，則被告所執前詞亦難相信。且被告又
    稱被害人李義雄於同月27日尚於病房口述委託其處理被害人
    李義雄之金錢，由其書寫後交被害人李義雄確認並親簽如本
    院訴卷第57至58頁所示之授任委託書云云；惟設若被害人李
    義雄入院後誠有將其金錢全權委由被告處理，而該授任委託
    書之內容又係被告由進行草擬，被告豈有不將被害人李義雄
    當場口述之前揭內容清楚表彰於該授任委託書，令被害人李
    義雄確認後簽名，以杜爭議之理？然觀之被告提出之該授任
    委託書內容係記載：「住院療養一切事情安排委任林芝吟」
    ，根本與所稱受託處理被害人李義雄金錢無關（見本院訴卷
    第57至58頁）；且與上揭告訴人提出被害人李義雄於同年10
    月間分別簽名之該委託書及書面正本所載內容略以：委託告
    訴人向被告追討本案物品及財物等節（見偵卷第33至35頁)
    ，更存有重大齟齬；又一般人因病住院，面臨醫療等費用之
    支出，於急需用錢之際，反而將己身之財物交由他人全權處
    理，亦甚不合理。基此，被告稱被害人李義雄於同月27日為
    了明示其有委託被告處理金錢之事，又再提議並簽署該授任
    委託書，可見被告確實有權動支並提領被害人李義雄帳戶之
    存款云云，實不足以信。
 4、再者，被告及其辯護人自始均以其提領被害人李義雄臺銀14
    215號及中華郵政等2帳戶之款項，係經被害人李義雄同意等
    作為本案辯詞，然此辯詞俱不足採，業如前述，而此等辯詞
    亦不足以說明何以被告可持有該等帳戶外之其餘本案物品，
    而不歸還被害人李義雄本人或其家屬之依據。由此益徵，被
    告持有本案物品後未歸還與被害人李義雄本人或其家屬，且
    未經被害人李義雄之同意，逕自持其中前述2帳戶之提款卡
    提領如附表一、二之款項等情甚明。
二、事實欄一、（二）部分：
(一)經查，被害人李義雄前委託告訴人向被告追討其行動電話，
    告訴人因追討未果，遂向中華電信查詢該行動電話之上揭門
    號使用情形，因而發現被告已將該門號之租用人變更為己等
    節，除告訴人指、證述外，另有經被害人李義雄簽名之委託
    書及書面、證人丁仕崇拍攝影片及本院勘驗筆錄足以佐證補
    強，此部分事實堪可認定；復稽之被告亦供承：門號000000
    0000是被害人李義雄在用，我自己有門號，沒有必要用他的
    門號等語（見偵卷第680頁）。從而，既被害人李義雄有使
    用該門號之需，另被告亦有自己使用的行動電話門號，顯見
    被害人李義雄沒有同意或授權被告為該門號過戶之必要，且
    於未找到使用該門號之行動電話後，旋即請告訴人追討之，
    益徵被害人李義雄未同意或授權將該門號過戶給被告。
(二)至證人程越檀於偵訊時固證稱：我曾聽聞被害人李義雄要被
    告過戶該門號到被告之名下云云，惟其於警詢時，就所詢被
    害人李義雄於107年9月7日囑託被告何事項一節，自始未提
    及有囑託門號過戶的事（見偵卷第25至28頁），則證人程越
    檀於偵訊時證述之前情是否屬實，非無可疑之處。再者，其
    於偵訊時係證稱：被害人李義雄係於107年9月7日囑託被告
    辦理云云，未敘及被害人李義雄於其他時日亦有囑託被告（
    見偵卷第198至199、495至496頁），但嗣於本院審理期日先
    證稱：被害人李義雄於107年9月27日時，尚有追問被告該門
    號是否已過戶云云（見本院訴卷第335頁），後又證稱：被
    害人李義雄很久以前就有交待被告要辦理門號的過戶，107
    年9月7日還有講1次云云（見本院訴卷第342頁）。考諸前情
    ，證人程越檀不斷補充跟試圖強化被害人李義雄有同意或授
    權被告為本案門號過戶之舉，復審酌其對於其他待證事實之
    證述存有瑕疵，且遭污染之可能，業如前述，考量其就本案
    非無利害關係之第三人，可認證人程越檀此部分證言恐係為
    迴護被告所為之不實證述，不足憑採，亦無從作為有利被告
    認定之依據。
(三)又被告及辯護人均辯以：被害人李義雄要被告過戶前揭門號
    到被告名下，係為讓被告便於對證人李佳潤提告云云。惟門
    號由何人向中華電信租用，與所稱目的難認有何關聯，且迄
    今亦未見被告有向證人李佳潤提告或提出因租用該門號，而
    有助於目的之佐證。是被告及辯護人所執前詞亦無可信。
三、關於起訴書應補充、更正部分
(一)被告距案發前4、5年起即搬離證人程越檀、被害人李義雄同
    住之址，而居住於花蓮，業如前述，是起訴書犯罪事實欄一
    記載被告、證人程越檀與被害人李義雄自10餘年起即同居於
    上址一節，容有誤會，爰更正如事實欄一所示。
(二)被害人李義雄於107年9月8日急診時，是由被告陪同前往聯
    醫，證人程越檀並未陪同，其是之後自行到院，業據被告供
    述在案（見偵卷第20頁），另與證人程越檀於本院審理時所
    為之證述內容相符(見本院訴卷第342頁)，是起訴書犯罪事
    實欄一記載有關被告、證人程越檀2人陪同被害人李義雄送
    醫急診應有誤，亦併予更正如事實欄一所示。
(三)被告持有後易為己有之被害人李義雄財物，除起訴書犯罪事
    實欄一所載之被害人李義雄的印章、身分證、行動電話、臺
    銀55353號、14215號及中華郵政等帳戶的存摺及提款卡外，
    尚有內含名片數張、臺北敬老卡、民進黨黨證之皮夾，業據
    被告於偵查時供承在案，且其於偵查庭時已提出經檢察官交
    給告訴人，已如前述，是爰補充被告侵占之物如事實欄一所
    示之本案物品。
四、綜上所述，本案事證明確，被告上開犯行，堪可認定，應依
    法論科。至辯護人聲請傳喚曹文華，以證明被害人李義雄與
    告訴人、證人李佳潤之關係不佳，核與本案待證事實無關，
    附此敘明（見本院訴卷第114頁）。
參、論罪科刑
一、本件被告行為後，刑法第335條於108年12月25日經總統公布
    修正，並自同年月27日起施行，修正前該條所定罰金數額原
    應依刑法施行法第1條之1第2項前段規定提高為30倍，而本
    次修法僅係將條文所定罰金數額調整換算後予以明定，為文
    字之修正，並未變更實質內容，不生有利或不利被告之影響
    ，並無新舊法比較問題，應依一般法律適用原則，逕行適用
    裁判時法即現行法處斷。　
二、核被告就事實欄一、（一）所為，係犯刑法第335條第1項之
    侵占罪、第339條之2第1項之非法由自動付款設備取財罪；
    就事實欄一、（二）所為，係犯刑法第216條、第210條之行
    使偽造私文書罪。被告於附表三「文書名稱」所示之文書上
    盜用被害人李義雄之印章蓋用如附表三「蓋用之印文」欄所
    示印文之行為，為偽造私文書之階段行為，其偽造私文書後
    復持以行使，偽造私文書之低度行為，應為行使之高度行為
    所吸收，均不另論罪。
三、被告就事實欄一、（一）部分多次提領如附表一、二所示之
    金錢，係出於單一犯意，於密切接近之時間、地點實施，侵
    害之法益相同，各行為之獨立性極為薄弱，依一般社會健全
    觀念，在時間差距上，難以強行分開，在刑法評價上，以視
    為數個舉動之接續施行，而合為包括之一行為予以評價，較
    為合理，應論以接續犯；又被告侵占及以不正方法由自動付
    款設備取財之犯行，乃出於同一犯罪計畫，彼此有局部重疊
    之關係，為避免過度評價，認係以一行為同時觸犯上開2罪
    名，為想像競合犯，應依刑法第55條規定，從一重以侵占罪
    處斷。
四、被告所犯侵占及行使偽造私文書等2罪，犯意各別，行為互
    殊，應予分論併罰。
五、爰以行為人責任為基礎，審酌被告就事實欄一、（一）部分
    趁隙持有被害人李義雄之本案物品，竟起念侵占，不予歸還
    被害人李義雄或其家屬，復接續提領如附表一、二所示之金
    額；另就事實欄一、（二）部分未徵得被害人李義雄同意，
    即逕偽造附表三所示之文書並持以行使，均使被害人李義雄
    之財產及權益受損，並損及中華電信管理門號持有人之正確
    性，應予非難；再參被告始終否認犯行，除未向告訴人表示
    任何歉意，亦未實際賠償其所受之損害；兼衡被告犯罪之動
    機、目的、手段、所生損害、智識程度、家庭經濟狀況，及
    告訴人於本院表示之意見（見本院訴卷第597頁）等一切情
    狀，分別量處如主文所示之刑，並就行使偽造私文書部分，
    諭知如主文所示易科罰金之折算標準，以示警懲。
肆、沒收
一、被告所侵占之本案物品，固俱為其犯罪所得，除被害人李義
    雄中華郵政帳戶存摺及提款卡、行動電話、印章、身分證、
    健保卡外，其餘物品均已發還告訴人，有臺灣臺北地方檢察
    署108年10月29日訊問筆錄在卷可佐（見偵卷第713至714頁
    ），就上開犯罪所得已實際合法發還告訴人部分，爰依刑法
    第38條之1第5項規定，均不予宣告沒收或追徵。至被告所侵
    占之被害人李義雄中華郵政帳戶存摺及提款卡、身分證、健
    保卡，係個人專屬物品，一旦所有人申請補發，原物即已失
    去功用，應認價值非高，欠缺刑法上之重要性，依刑法第38
    條之2第2項之規定，不予宣告沒收或追徵；其餘如附表四所
    示之行動電話、印章等物，既未合法發還被害人，依刑法第
    38條之1第1項前段規定，應宣告沒收之，並於全部或一部不
    能沒收或不宜執行沒收時，依同條第3項規定，追徵其價額
    。
二、被告提領如附表一、二「提領金額」欄所示之金錢，共計98
    萬8千元（計算式：93萬8千元＋5萬元＝98萬8千元），為其犯
    罪所得，雖未扣案，仍應依前開規定宣告沒收，並於全部或
    一部不能沒收或不宜執行沒收時，追徵其價額。
三、又未扣案如附表三「文書名稱」欄所示之文書，固均係被告
    犯本案所偽造之私文書，惟業經被告交中華電信所屬承辦人
    員而行使之，已非被告持有之物，自不予宣告沒收。而該如
    附表三「蓋用之印文」欄所示「李義雄」印文共4枚，僅屬
    盜用其侵占之被害人李義雄印章所蓋，亦毋庸宣告沒收。
據上論斷，應依刑事訴訟法第299條第1項前段，判決如主文。
本案經檢察官孫沛琦提起公訴，檢察官楊舒雯到庭執行職務。
中　　華　　民　　國　　111 　年　　7 　　月　　20　　日
　　　　　　　　　刑事第十四庭  審判長法　官 余銘軒
　　　　　　　　　　                  法  官 姚念慈
　　　　　　　　　                    法  官 黃文昭
以上正本證明與原本無異。 
如不服本判決應於收受送達後20日內向本院提出上訴書狀，並應
敘述具體理由；其未敘述上訴理由者，應於上訴期間屆滿後20日
內向本院補提理由書（均須按他造當事人之人數附繕本）「切勿
逕送上級法院」。告訴人或被害人如對於本判決不服者，應具備
理由請求檢察官上訴，其上訴期間之計算係以檢察官收受判決正
本之日期為準。 因疫情而遲誤不變期間，得向法院聲請回復原
狀。
                                      書記官 周豫杰
中　　華　　民　　國　　111 　年　　7 　　月　　20　　日
附表一（被害人李義雄臺銀14215號帳戶）
編號 日   期 地            點 提領金額 1 107年9月9日 2時43分59秒 聯醫仁愛院區 2萬元 2 107年9月9日 2時44分34秒 聯醫仁愛院區 2萬元 3 107年9月9日 2時45分11秒 聯醫仁愛院區 2萬元 4 107年9月9日 2時46分16秒 聯醫仁愛院區 2萬元 5 107年9月9日 2時46分49秒 聯醫仁愛院區 2萬元 6 107年9月9日 2時47分31秒 聯醫仁愛院區 2萬元 7 107年9月9日 2時48分8秒 聯醫仁愛院區 2萬元 8 107年9月12日 23時36分1秒 臺北市○○區○○○路000號臺灣銀行民生分行 10萬元 9 107年9月12日 23時37分34秒 臺北市○○區○○○路000號臺灣銀行民生分行 4萬元 10 107年9月12日 23時40分47秒 臺北市○○區○○○路000號臺灣銀行民生分行 1萬元 11 107年9月13日 0時18分11秒 臺北市○○區○○○路000號臺灣銀行民生分行 10萬元 12 107年9月13日 0時19分39秒 臺北市○○區○○○路000號臺灣銀行民生分行 4萬元 13 107年9月13日 0時21分6秒 臺北市○○區○○○路000號臺灣銀行民生分行 1萬元 14 107年9月14日 12時56分6秒 花蓮縣○○鎮○○路00號中華郵政鳳林郵局 2萬元 15 107年9月14日 12時56分55秒 花蓮縣○○鎮○○路00號中華郵政鳳林郵局 2萬元 16 107年9月14日 12時57分34秒 花蓮縣○○鎮○○路00號中華郵政鳳林郵局 2萬元 17 107年9月14日 12時58分12秒 花蓮縣○○鎮○○路00號中華郵政鳳林郵局 2萬元 18 107年9月14日 12時58分51秒 花蓮縣○○鎮○○路00號中華郵政鳳林郵局 2萬元 19 107年9月14日 12時59分29秒 花蓮縣○○鎮○○路00號中華郵政鳳林郵局 2萬元 20 107年9月14日 13時0分15秒 花蓮縣○○鎮○○路00號中華郵政鳳林郵局 2萬元 21 107年9月15日 15時16分55秒 花蓮縣○○鎮○○路00號中華郵政鳳林郵局 2萬元 22 107年9月15日 15時17分33秒 花蓮縣○○鎮○○路00號中華郵政鳳林郵局 2萬元 23 107年9月15日 15時18分8秒 花蓮縣○○鎮○○路00號中華郵政鳳林郵局 2萬元 24 107年9月15日 15時18分45秒 花蓮縣○○鎮○○路00號中華郵政鳳林郵局 2萬元 25 107年9月15日 15時19分22秒 花蓮縣○○鎮○○路00號中華郵政鳳林郵局 2萬元 26 107年9月15日 15時20分5秒 花蓮縣○○鎮○○路00號中華郵政鳳林郵局 2萬元 27 107年9月15日 15時20分55秒 花蓮縣○○鎮○○路00號中華郵政鳳林郵局 2萬元 28 107年9月16日 17時43分57秒 花蓮縣○○鎮○○路00號中華郵政鳳林郵局 2萬元 29 107年9月16日 17時44分50秒 花蓮縣○○鎮○○路00號中華郵政鳳林郵局 2萬元 30 107年9月16日 17時45分39秒 花蓮縣○○鎮○○路00號中華郵政鳳林郵局 2萬元 31 107年9月16日 17時46分21秒 花蓮縣○○鎮○○路00號中華郵政鳳林郵局 2萬元 32 107年9月16日 17時47分8秒 花蓮縣○○鎮○○路00號中華郵政鳳林郵局 2萬元 33 107年9月16日 17時47分53秒 花蓮縣○○鎮○○路00號中華郵政鳳林郵局 2萬元 34 107年9月16日 17時48分36秒 花蓮縣○○鎮○○路00號中華郵政鳳林郵局 2萬元 35 107年9月16日 17時49分24秒 花蓮縣○○鎮○○路00號中華郵政鳳林郵局 1萬元 36 107年9月18日 15時11分11秒 花蓮縣○○鎮○○路00號中華郵政鳳林郵局 2萬元 37 107年9月18日 15時11分56秒 花蓮縣○○鎮○○路00號中華郵政鳳林郵局 2萬元 38 107年9月18日 15時12分39秒 花蓮縣○○鎮○○路00號中華郵政鳳林郵局 2萬元 39 107年9月18日 15時13分36秒 花蓮縣○○鎮○○路00號中華郵政鳳林郵局 8千元 合計   93萬8千元 
附表二（被害人李義雄中華郵政帳戶）
編號 時    間 地      點 金  額 1 107年9月9日 2時49分33秒 聯醫仁愛院區    2萬元 2 107年9月9日 2時50分26時 聯醫仁愛院區    2萬元 3 107年9月9日 15時45分49時 聯醫仁愛院區    1萬元 合計      5萬元 
附表三
編號 文書名稱 蓋用之印文 1 中華電信股份有限公司第三代行動電話/行動寬頻（租用/異動）申請書（見偵卷第75頁） 委託人簽章欄處之「李義雄」印文1枚、客戶簽章欄處之「李義雄」印文1枚 2 中華電信股份有限公司第三代行動電話/行動寬頻（租用/異動）申請書（見偵卷第79頁） 原客戶簽名處欄處之「李義雄」印文1枚 3 中華電信股份有限公司第三代行動電話/行動寬頻（租用/異動）申請書（見偵卷第81頁） 委託人簽章欄處之「李義雄」印文1枚 
附表四
編號 物品名稱及數量 1 李義雄印章1顆 2 李義雄行動電話1支（內有0000000000門號SIM卡1張） 
附錄本案論罪科刑法條：
中華民國刑法第335條
意圖為自己或第三人不法之所有，而侵占自己持有他人之物者，
處5年以下有期徒刑、拘役或科或併科3萬元以下罰金。
前項之未遂犯罰之。
中華民國刑法第339條之2
（違法由自動付款設備取得他人之物之處罰）
意圖為自己或第三人不法之所有，以不正方法由自動付款設備取
得他人之物者，處3年以下有期徒刑、拘役或30萬元以下罰金。
以前項方法得財產上不法之利益或使第三人得之者，亦同。
前二項之未遂犯罰之。
中華民國刑法第216條
（行使偽造變造或登載不實之文書罪）
行使第210條至第215條之文書者，依偽造、變造文書或登載不實
事項或使登載不實事項之規定處斷。
中華民國刑法第210條
（偽造變造私文書罪）
偽造、變造私文書，足以生損害於公眾或他人者，處5年以下有
期徒刑。